臺灣高等法院高雄分院刑事判決
93年度上訴字第1357號
上　訴　人
即　被　告　乙○○
　　　　　　　　　　　　(台灣高雄看守所羈押中)
指定辯護人　本院公設辯護人 孫妙岑
上列上訴人因強盜案件，不服臺灣高雄地方法院93年度訴字第23
61號中華民國93年12月26日第一審判決（起訴案號：臺灣高雄地
方法院檢察署93年度偵字第16478號），提起上訴，本院判決如
下：
    主  文
上訴駁回。
    事  實
一、乙○○於民國92年間，因違反毒品危害防制條例案件，經臺
    灣高雄地方法院判處有期徒刑8月確定，於93年4月12日執行
    完畢。仍不知悔改，復意圖為自己不法之所有，於93年8月
    18 日上午11時45分許，攜帶其所有客觀上可供兇器使用之
    Ｔ型扳手1支，騎乘機車至甲○○所經營位於高雄市前金區
    ○○○路72號之住宅兼家庭理髮店前，以上開扳手撬毀該店
    大門門鎖予以毀壞門扇後侵入（侵入住宅部分未據告訴），
    並趁甲○○在後方廚房不知情之機會，竊取該店鏡檯抽屜內
    之新台幣（下同）606元硬幣，得手後尚在蒐尋其他財物時
    ，遭甲○○發現（因乙○○於試圖撬開上開門鎖時，適為甲
    ○○友人王俊傑行經該處發覺，即沿巷道繞至該店後方，向
    甲○○詢問是否有客人，甲○○乃至該客廳察看）而大喊「
    小偷」；乙○○見事跡敗露，隨即奪門而出並跨上停放在該
    店前之機車欲逃離現場，適王俊傑行至該店前，聽聞甲○○
    大喊「小偷、抓賊」，並見乙○○自店內跑出，王俊傑隨即
    上前欲逮捕之。乙○○雖猛加機車油門，惟王俊傑仍抓住該
    機車座墊後方支撐架，並將乙○○所騎乘之機車扳倒，乙○
    ○因而人車倒地。乙○○起身後為脫免逮捕，竟出手毆打王
    俊傑之左太陽穴，致王俊傑因此強暴行為受有左顳骨頭部被
    打痛等傷害（傷害部分未據告訴），乙○○嗣經王俊傑與附
    近民眾合力逮捕而送交隨後到場之警方人員，並由警當場扣
    押乙○○所有置於口袋所攜帶之Ｔ型扳手1支及起獲所竊得
    之606 元。
二、案經高雄市政府警察局新興分局移送臺灣高雄地方法院檢察
    署檢察官偵查起訴。
    理  由
一、訊據上訴人即被告（下稱被告）乙○○固坦承攜帶其所有之
    Ｔ字型扳手侵入被害人甲○○所經營之上開理髮店，竊得60
    6元硬幣後為被害人發現，其則欲騎乘機車逃走，而遭證人
    王俊傑抓住，其因而掙扎二人發生拉扯等情，惟否認前揭加
    重準強盜犯行，辯稱：伊當時遭證人王俊傑勒住脖子，伊並
    無出手毆打王俊傑頭部左太陽穴云云。惟查：
  （一）被告行竊得手遭發現後，奪門而出欲騎機車逃離現場，
        遭王俊傑發現上前逮捕，二人發生拉扯扭打之事實，業
        經證人即被害人甲○○迭於警、偵及原審指證甚詳（見
        警卷第3 頁，偵卷第18頁，原審卷第57-59 頁），復有
        相片、贓物認領保管單在卷（見警卷第6 、7 、12頁）
        ，並有Ｔ型扳手1 支扣案可佐。
  （二）證人王俊傑於原審證稱：「（檢察官問：當天甲○○叫
        有賊有無過去幫忙？）我到時我看到他門那裡有反光，
        看到有一個人貼近門，在作打開門鎖之動作，我就走到
        後面巷子窗戶向甲○○說你有客人，甲○○就說我去看
        看，後來就聽到甲○○在叫賊，很大聲，被告就衝出來
        騎上機車要逃走，我就拉住機車坐墊後之支撐架，將機
        車板倒好幾次，被告一直要將機車扶正，要逃走，機車
        後來倒了，被告身上之硬幣、手機都掉出來，後來被告
        倒了之後，站起來一拳揮過來，打到我的太陽穴，我就
        用手勒住他的脖子，他的安全帽、眼鏡都掉了，後來我
        就用腳踢他的後小腿，他就蹲下去，有一個隔壁之鄰居
        還拿一拉鐵門之鐵鉤要毆打被告，我告訴他說已經控制
        我制住被告，約一分鐘警察就到了，將被告帶到警局作
        筆錄。」、「（檢察官問：被告人倒下後又站起來立即
        向你揮拳？）是的。被告一站起來馬上一拳打過來。打
        到我的太陽穴。我即以手勒勾住他的脖子。」、「（檢
        察官問：你後來去市立醫院驗傷其傷勢是否為被告毆打
        所造成？）是的。」等語明確（見原審卷第60頁之原審
        93年10月12日審理筆錄），並有高雄市立聯合醫院93
        年8 月18日診斷證明書1 份在卷可稽（見警卷第8 頁）
        ，參以證人王俊傑適於案發當時經過，進而示警被害人
        ，並見被告欲逃走而出手逮捕，所為上開經過情形之證
        詞，對其本身不具任何利害關係，所為陳述應屬客觀真
        實，堪以採信，益徵被告顯係為求脫免逮捕，而出手毆
        打證人王俊傑頭部左太陽穴施以強暴行為，非僅被動掙
        扎排除，被告前揭加重準強盜犯意明確。
  （三）綜上所述，被告所辯上情，均屬卸責之詞，不足採信。
        至於前開被害人於審判外之陳述及前開書面陳述等傳聞
        證據之證據能力，被告及辯護人均未於本院調查證據時
        聲明異議，依刑事訴訟法第159條之5第2項、第1項規定
        ，視為同意作為證據，又經本院審酌此等陳述作成時之
        情況，亦認為適當，則均有證據能力，附此敘明。本件
        事證明確，被告前揭加重準強盜犯行，足堪認定。
二、按刑法第329條以強盜論，即以強盜罪相當條文處罰之意，
    並非專指以同法第328條第1項之強盜論，故同法第330條所
    謂犯強盜罪，不僅指自始犯強盜罪而言，即依同法第329 條
    以強盜論者，亦包括之，如此項準強盜有同法第321條第1項
    各款情形之一，自應依同法第330條論處（最高法院42年度
    台上字第523號判例）；毀壞構成門之一部之鎖，則應認為
    毀壞門扇（最高法院64年度第4次刑庭庭推總會議決議(一)）
    ；刑法第321條第1項第3款所謂之兇器，其種類並無限制，
    凡客觀上足對人之生命、身體、安全構成威脅，具有危險性
    之兇器均屬之（最高法院79年台上字5253號判例）。本件被
    告所持扣案Ｔ型扳手前端係金屬製成，質地堅硬，且前端銳
    利（參卷附Ｔ型扳手照片自明），客觀上顯足對人之身體、
    生命、安全構成威脅，自屬兇器之一種；而被害人所經營上
    開理髮店大門門鎖，與該大門緊密相接，構成大門之一部，
    被告以Ｔ型扳手撬壞該門鎖，應屬毀壞門扇甚明。故核被告
    於日間攜帶上開足為兇器之Ｔ型扳手毀壞構成大門一部之門
    鎖，侵入店內竊得606 元後為被害人發現，經證人王俊傑逮
    捕時，為脫免逮捕毆打證人王俊傑頭部左太陽穴之施強暴所
    為，係犯刑法第329 條、第330 條第1 項之加重準強盜罪。
    又按刑法第329 條準強盜罪之所謂施強暴或脅迫，只須有此
    行為即足，並不以致使被害人不能抗拒為必要。此與強盜罪
    係以強暴、脅迫等手段，致使被害人不能抗拒為構成要件者
    不同（最高法院91年度台上字第3746號、92年度台上字第
    4760 號 判決意旨參照），是辯護意旨認被告對證人王俊傑
    所施之強暴行為，尚未使證人王俊傑達到不能抗拒之程度，
    而認本件無加重準強盜罪之適用等語，容有誤會。又查被告
    於92年間，因違反毒品危害防制條例案件，經臺灣高雄地方
    法院判處有期徒刑8 月確定，於93年4 月12日執行完畢，有
    臺灣高等法院被告全國前案紀錄表在卷足憑（見本院卷第
    19-20 頁），其於5 年以內再犯本件有期徒刑以上之罪，為
    累犯，應依刑法第47條之規定加重其刑。
三、原審認被告罪證明確，因而適用刑法第329條、第330條第1
    項、第321條第1項第2、3款、第47條、第38條第1項第2款等
    規定，並審酌被告不思以己力獲取所需，竟攜帶兇器毀壞門
    扇，登堂入室竊取他人之物，且為脫免逮捕，竟當場施強暴
    於他人，犯罪情節難認輕微，惟念及被告所竊財物僅有606
    元，而被害人亦已領回失竊財物等一切情狀，量處有期徒刑
    7年6月，復敘明扣案之Ｔ型扳手1支，係被告所有（經被告
    供認在卷），且係供其犯罪所用之物，應依刑法第38條第1
    項第2款規定，宣告沒收。核其認事用法，核無不合，量刑
    亦屬允當。被告仍執前詞提起上訴，否認犯罪指摘原判決不
    當，並無理由，應予駁回。
據上論斷，應依刑事訴訟法第368條，判決如主文。
本案經檢察官張其主到庭執行職務。
中　　華　　民　　國　　94　　年　　2 　　月　　14　　日
                  刑事第一庭   審判長法  官  郭雅美
                                     法  官  江泰章
                                     法  官  張意聰
以上正本證明與原本無異。
如不服本判決應於收受本判決後10日內向本院提出上訴書狀，其
未敘述上訴理由者，並得於提起上訴後10日內向本院補提理由書
狀（均須按他造當事人之人數附繕本）「切勿逕送上級法院」。
中　　華　　民　　國　　94　　年　　2 　　月　　14　　日
　　　　　　　　　　　　　　　　 　　書記官  張文斌
附錄本判決論罪科刑法條：
刑法第330條第1項
犯強盜罪而有第321條第1項各款情形之一者，處7年以上有期徒
刑。
刑法第321條第1項第2、3款
  二  毀越門扇、牆垣或其他安全設備而犯之者。
  三  攜帶兇器而犯之者。
